---
title:      "Aufgabenserie 10: Lineare Regression"
author:     "Nicolas Stern"
date:       "25.01.2019" #due date
output:
  html_document:
    toc: true
    number_sections: true
    toc_depth: 1
    toc_float: 
      collapsed: false
      smooth_scroll: false
    
---
***

# Schätzen eines $y$-Wertes
Betrachten Sie den Datensatz $\textbf{mtcars}$. Modellieren Sie das Gewicht $\texttt{wt}$ der Autos als Funktion der Motorleistung $\texttt{hp}$.

Welches durchschnittliche Gewicht wird für ein Auto geschätzt, dessen Motor eine Leistung von $200$ PS aufweist?

*Lösungsweg:*

```{r}
 #Fügen Sie hier Ihren Lösungsweg als R-Code ein
```

*Interpretation:*<br />
<mark>Interpretieren Sie hier gegebenfalls Ihr Ergebnis.</mark>

***

# Bestimmtheitsmass

Bestimmen Sie das Bestimmtheitsmass $r^2$ des linearen Modells zu $\textbf{mtcars}$.

*Lösungsweg:*

```{r}
# Ihr R-Code

```

***

# Signifikanztest für $\beta_1$

Untersuchen Sie, ob zwischen den Grössen $\texttt{wt}$ und $\texttt{hp}$ aus $\textbf{mtcars}$ ein signifikanter Zusammenhang besteht.


*Lösungsweg:*

```{r}
# Ihr R-Code
```

***

# Konfidenzintervalle für $y$

Bestimmen Sie ein $95\%$-Konfidenzintervall für das durchschnittliche Gewicht bei einer Motorenleistung von 200 PS.

*Lösungsweg:*

```{r}
# Ihr Code 

```

***

# Normalverteilte Residuen

Betrachten Sie das lineare Modell, welches das Gewicht eines Autos als Funktions des Motorenleistung modelliert. Erstellen Sie ein Normal-Wahrscheinlichkeits-Diagramm und testen Sie, ob die Residuen normalverteilt sind.

*Lösungsweg:* 

```{r}
# Ihr Code

```

***