---
title:      "Aufgabenserie 10: Lineare Regression"
author:     "Nicolas Stern"
date:       "25.01.2019" #due date
output:
  html_document:
    toc: true
    number_sections: true
    toc_depth: 1
    toc_float: 
      collapsed: false
      smooth_scroll: false
    
---
***

# Schätzen eines $y$-Wertes
Betrachten Sie den Datensatz $\textbf{mtcars}$. Modellieren Sie das Gewicht $\texttt{wt}$ der Autos als Funktion der Motorleistung $\texttt{hp}$.

Welches durchschnittliche Gewicht wird für ein Auto geschätzt, dessen Motor eine Leistung von $200$ PS aufweist?

*Lösungsweg:*

```{r}
# Daten zuerst plotten und betrachten. Prüfen, ob eine lineare Regression sinnvoll aussieht.
plot(x = mtcars$hp, 
     y=mtcars$wt,
     main = "Gewicht als Funktion des Motorkrafts",
     xlab = "ps",
     ylab = "Gewicht (in lbs * 1000)")

# Versuch, eine passende lineare Regression zu modellieren:
# model populieren
wt.hp.model <- lm (wt~hp, data=mtcars)

# coeffs extrahieren: 
coeffs <- coefficients(wt.hp.model)
steigung <- coeffs[2]
intercept <- coeffs[1]

# Daten und Linie des Modells zusammen plotten
x <- mtcars$hp
y <- mtcars$wt

plot(x = mtcars$hp, 
     y=mtcars$wt,
     main = "Gewicht als Funktion des Motorkrafts (2. Grafik)",
     xlab = "ps",
     ylab = "Gewicht (in lbs * 1000)")
lines(x, intercept + x*steigung)

# Berechung des erwarteten Gewichtes für ein Auto mit 200hp:
hp1  <- 200
est.wt1 <- intercept + steigung * hp1
est.wt1

# Dieselbe Berechnung mit der R-Funktion predict:
hp2 <- data.frame(hp=200)
est.wt2 <- predict(wt.hp.model, hp2)
est.wt2

```

*Interpretation:*<br />
Zu beobachten ist eine statistische positive Korrelation zwischen Motorkraft und Gewicht der PWs aus mtcars. Die Korrelation ist deutlich, weist aber eine deutliche Streuung. Aus der Korrelation darf man schliessen, dass je stärker ein Motor ist, umso schwerer erwartet man das Fahrzeug.

***

# Bestimmtheitsmass

Bestimmen Sie das Bestimmtheitsmass $r^2$ des linearen Modells zu $\textbf{mtcars}$.

*Lösungsweg:*

```{r}
r2 <- summary(wt.hp.model)$r.squared
```
Bestimmtheitsmass für das lineare Modell aus mtcars :  `r round (r2, 4)`

# Signifikanztest für $\beta_1$

Untersuchen Sie, ob zwischen den Grössen $\texttt{wt}$ und $\texttt{hp}$ aus $\textbf{mtcars}$ ein signifikanter Zusammenhang besteht.


*Lösungsweg:*

H$_0$ : $\beta_1$ = 0 : Es besteht kein lineares Zusammenhang zwischen x und y

H$_a$ : $\beta_1$ != 0 : Es besteht ein signifikantes Zusammenhang zwischen x und y 

Wenn der p-Wert nahe von 0 ist, besteht kein linearer Zusammenhang zwischen x und y.

```{r}
summary(wt.hp.model)
```
p-Wert = 4.146 * $10^{-5}$ 

p-Wert ist sehr klein, so kann H$_0$ verworfen werden. Es besteht ein Zusammenhang zwischen x (Leistung) und y (Gewicht).


***

# Konfidenzintervalle für $y$

Bestimmen Sie ein $95\%$-Konfidenzintervall für das durchschnittliche Gewicht bei einer Motorenleistung von 200 PS.

*Lösungsweg:*

```{r}
# r- code
```

***

# Normalverteilte Residuen

Betrachten Sie das lineare Modell, welches das Gewicht eines Autos als Funktions des Motorenleistung modelliert. Erstellen Sie ein Normal-Wahrscheinlichkeits-Diagramm und testen Sie, ob die Residuen normalverteilt sind.

*Lösungsweg:* 

```{r}
# Ihr Code

```

***