---
title: "uebungserie-6-stern-nicolas"
author: "Nicolas Stern"
date: "1 décembre 2018"
output: html_document
---

```{r setup, include=FALSE}
knitr::opts_chunk$set(echo = TRUE)
```

## Aufgabe: Binomialverteilung
### Aufgabe
Die Wahrscheinlichkeit, dass man im Roulette bei einmaligem Setzen auf „rot“ gewinnt, ist p = 18/37 = 0.486. 

Deﬁnieren wir mit x jene Anzahl der Spiele, bei denen man bei fünfmaligem Setzenauf „rot“ gewinnt.

#### Frage 1. Wie gross ist bei fünfmaligem Setzen auf „rot“ die Wahrscheinlichkeit,dass man öfter gewinnt als verliert?

#### Lösung
Damit der Spieler öfter gewinnt als verliert, gewinnt er 3, 4 oder 5 Male (über 5 Spiele).

Schritt 1: Wahrscheinlichkeit, dass der Spieler genau 3, 4 oder 5 Male gewinnt in 5 Spiele (mit dbinom) : 
```{r uebung1_1}
prob.3.wins <- dbinom(3, size=5, prob=18/37)
prob.4.wins <- dbinom(4, size=5, prob=18/37)
prob.5.wins <- dbinom(5, size=5, prob=18/37)
```
Schritt 2: Um die Wahrscheinlichkeit zu berechnen, dass der Spieler 3, 4 oder 5 Male gewinnt, summiert man die 3 Wahrscheinlichkeite ...
```{r uebung1_2}
prob.3.wins + prob.4.wins + prob.5.wins
```
... alternativ kann die kumulative Wahrscheinlichkeit für 2 Gewinnerspiele von der kumulativen Wahrscheinlichkeit für 5 Gewinne substrahieren:
```{r uebung1_3}
pbinom(5, size=5, prob=18/37) - pbinom(2, size=5, prob=18/37)
```
#### Frage 2. Welche Anzahl der Gewinne wird in 90% der Fälle höchstens erreicht?

Zuerst betrachten wir die grafische Darstellung: Plotten der Wahrscheinlichkeit 
```{r }
barplot(pbinom(0:5, size=5, prob=18/37), 
        xlab="Anzahl Gewinne", ylab = "Wahrscheinlichkeit", names=0:5)
```

Bestimmung der Gewinne, die in höchstens 90% der Fälle erreicht werden

```{r}
qbinom(0.9,5,18/37)
```

## Aufgabe: Hypergeometrische Verteilung
### Aufgabe
Poker wird mit 52 Karten gespielt, jeweils 13 Karten der Farben ♥, ♦, ♣ und ♠. Bei der Variante Five-Card-Stud erhält jeder Spieler 5 Karten zufällig zugeteilt.

#### Frage 1. Wie gross ist die Wahrscheinlichkeit, dass der Spieler ein Flush (5 Karten derselben Farbe) erhält?

- N: Anzahl der Elemente in der Grundgesamtheit: 52
- M: Anzahl der Elemente, die für uns günstig sind : 13
- n: Grösse der Stichprobe : 5 
- k: Anzahl der Elemente aus M, die in n enthalten sind : 5

Berechnung mit dhyper:
```{r}
round(dhyper (x=5, m=13, n=39, k=5), 6)
```

#### Frage 2.  Wie gross ist die Wahrscheinlichkeit, dass der Spieler vier gleiche Karten erhält?

Berechnung mit dhyper:

```{r}
round(dhyper (x=4, m=13, n=39, k=5),6)
```

## Aufgabe: Poissonverteilung
Das Restaurant Fat’s Pizza führt Buch über die Anzahl an Gästen,  die das Restaurant betreten. Laut der Aufzeichnungen ist der Erwartungswert µ = 12.1 zwischen 20:00 und 22:00 Uhr. 

### Aufgabe
Bestimmen Sie mit der Poisson-Verteilung die Wahrscheinlichkeit, dass zwischen 20 Uhr und 22 Uhr folgende Szenarien auftauchen:

#### Grafische Darstellung
Zuerst betrachten wir die Verteilung in einer einfachen grafischen Darstellung (zwischen 0 und 20 Gäste im gegebenen Zeitintervall) : 
```{r echo = FALSE}
barplot(dpois(0:20, lambda = 12.1), xlab = "Anzahl Gäste", ylab="Wahrscheinlichkeit", main="Wahrscheinlichkeitsverteilung der Anzahl Gäste im Restaurant \nzwischen 20h und 22h", names=0:20)
```

#### Frage 1. Wahrscheinlichkeit, dass genau 8 Gäste im Restaurant anwesend sind:

```{r}
round(dpois(8, lambda = 12.1), 4)
```

#### Frage 2. Wahrscheinlichkeit, dass höchstens 10 Gäste im Restaurant anwesend sind:

```{r }
round(ppois(10, lambda = 12.1, lower.tail = T ), 4)
```

#### Frage 3. Wahrscheinlichkeit, dass zwischen 9 und 15 Gäste im Restaurant anwesend sind:
```{r }
round((ppois(15, lambda = 12.1, lower.tail = T ) - ppois(9, lambda = 12.1, lower.tail = T )), 4)
```

#### Frage 4. Wahrscheinlichkeit, dass mindestens 11 Gäste im Restaurant anwesend sind:

```{r }
round(ppois(11, lambda = 12.1, lower.tail = F ), 4)
```
