---
title: "Uebungserie-3-stern_nicolas"
author: "Nicolas Stern"
date: "7 novembre 2018"
output: html_document
---

```{r setup, include=FALSE}
knitr::opts_chunk$set(echo = TRUE)
```
```{r}
load("Daten_WachstumX.RData")
```

## Aufgabe: zweidimensionale Häuﬁgkeitsverteilung
- Bestimmen Sie die zweidimensionale Häuﬁgkeitsverteilung der Merkmale Geschlecht und Motiv aus dem Datenframe Daten_WachstumX

```{r}
table.gender.motiv <- table(Daten_Wachstum$Geschlecht,Daten_Wachstum$Motiv)
table.gender.motiv
```

## Aufgabe: Randverteilungen
- Fügen Sie die Randverteilungen zur zweidimensionalen Häuﬁgkeitsverteilung der Merkmale Geschlecht und Motiv hinzu.
addmargins(table.gender.motiv)
````{r}
tab <- table(Daten_Wachstum$Geschlecht, Daten_Wachstum$Motiv)
addmargins(tab)
```

## Aufgabe: Relative Zweidimensionale Verteilung
- Bestimmen Sie die relative zweidimensionale Häuﬁgkeitsverteilung der Merkmale Geschlecht und Motiv.
````{r}
prop.table(table.gender.motiv)
addmargins(prop.table(table.gender.motiv))
```

## Aufgabe: Bedingte Verteilung 1
- Wie verteilen sich die verschiedenen Motive innerhalb der Geschlechtergruppen
```{r}
round(prop.table(table.gender.motiv, margin=2),2)
```

## Aufgabe: Bedingte Verteilung 2
- Aufgabe: Wie verteilen sich die beiden Geschlechter auf die verschiedenen Motive?
```{r}
round(prop.table(table.gender.motiv, margin=1),2)
```

