---
title: "Uebungserie 9"
author: "Nicolas Stern"
date: "16.12.2018"
output: html_document
---

```{r setup, include=FALSE}
knitr::opts_chunk$set(echo = TRUE)
```

```{r echo=FALSE}
library(TeachingDemos)
```

```{r echo=FALSE}
rm(list = ls())
setwd("C:/ieu/workspace/R/descriptive-statistik/uebungen/uebungserie-9")
```

# Aufgabe: Linksseitiger Test bei $\mu$, $\sigma$ bekannt

- Aufgabe: Die Datei „lightbulbs.txt“ enthält eine neue Stichprobe des Glühbirnenherstellers. Laden Sie die Datei mit dem Befehl scan. Lässt sich aufgrund dieser Stichprobe die Behauptung des Herstellers, dass die Glühbirnen eine Mindestlebensdauer von 10'000 Stunden besitzen, bei einem Signifikanzniveau von 1% verwerfen? Die Standardabweichung beträgt 120 Stunden.

- Hypothese:

    H$_{0}$ :  $\mu$ >= 10'000 Stunden

    H$_{a}$ :  $\mu$ < 10'000 Stunden

- Prüfung von H$_{0}$ durch Berechung der Test-Wert (Z-Wert)

```{r}
lightbulbs <- scan(file = "lightbulbs.txt")
sigma <- 120 # Standardabweichung der Population
mu <- 10000  # Populationsmittelwert
n <- length(lightbulbs) # Stichprobengrösse
alpha <- 0.01 # Signifikanzniveau

xbar <- mean(lightbulbs) # Stichprobenmittlewert

# Test-Wert : 
z.value <- (xbar - mu)/ (sigma /sqrt(n))
z.value

# Kritischer Wert:
z.alpha <- qnorm(alpha)

# Ist der Test-Wert > kritischer Wert, dann gibt es keine starke Evidenz gegen H0
z.value > z.alpha

```

Test-Wert : `r round(z.value, 4)`

Kritischer Wert : `r round(z.alpha, 4)`
 
Test-Wert ist kleiner als der kritischen Wert. Schlussfolgerung : H$_{0}$  wird verworfen

- Prüfung von  H$_{0}$ durch Vergleich der P-Wert gegen Signifikanzniveau:

```{r}
p.value <- pnorm(z.value) # P-Wert
p.value

# Ist der P-Wert > Signifikanzniveau, dann gibt es keine starke Evidenz gegen H0
p.value > alpha 
```

P-Wert ist kleiner als Signifikanzniveau. Schlussfolgerung : H$_{0}$  wird verworfen

```{r echo=FALSE}
rm(list = ls())
setwd("C:/ieu/workspace/R/descriptive-statistik/uebungen/uebungserie-9")
```

# Aufgabe: Rechtsseitiger Test bei $\mu$, $\sigma$ bekannt

- Aufgabe: Die Datei "cookies.txt" enthält eine neue Stichprobe des Keksherstellers. Laden Sie die Datei mit dem Befehl scan. Lässt sich aufgrund dieser Stichprobe die Behauptung des Herstellers, dass die Kekse einen maximalen Anteil von 2 g enthalten, bei einem Signifikanzniveau von 10% verwerfen? Die Standardabweichung beträgt 0:25 g.

- Hypothese:

    - H$_{0}$ :  $\mu$ <= 2 g

    - H$_{a}$ :  $\mu$ > 2 g

- Prüfung von H$_{0}$ durch Berechung der Test-Wert (Z-Wert)

```{r}
cookies <- scan(file = "cookies.txt")
xbar <-  mean(cookies) # Stichproben Mittlewert
mu <- 2.0 # Populationsmittelwert
sigma <- 0.25 # Standardabweichung der Population
n <- length(cookies) # Stichprobengroesse
alpha <- 0.1 # Signifikanzniveau

# Test-Wert : 
z.value <- (xbar - mu)/ (sigma /sqrt(n))
z.value

# Kritischer Wert:
z.alpha <- qnorm(1-alpha)

# Ist der Test-Wert > kritischer Wert, dann wird H0 verworfen
z.value > z.alpha
```

Test-Wert : `r round(z.value, 4)`

Kritischer Wert : `r round(z.alpha, 4)`

Test-Wert ist kleiner als kritischer Wert. Schlussfolgerung: wir haben keine starke Evidenz gegen H$_{0}$. H$_{0}$ wird nicht verworfen.

- Prüfung von  H$_{0}$ durch Vergleich des P-Wertes gegen Signifikanzniveau:

```{r}
p.value <- pnorm(z.value, lower.tail=FALSE) # p-Wert
p.value

# Ist der P-Wert > Signifikanzniveau, dann gibt es keine starke Evidenz gegen H0
p.value > alpha 

```
P-Wert > Signifikanzniveau. Schlussfolgerung:  wir haben keinen Hinweis, der uns erlaubt, die Nullhpothese zu verwerfen.  H$_{0}$ wird behalten.

```{r echo=FALSE}
rm(list = ls())
setwd("C:/ieu/workspace/R/descriptive-statistik/uebungen/uebungserie-9")
```

# Aufgabe: Zweiseitiger Test bei  $\mu$, $\sigma$ bekannt

- Aufgabe: Die Datei "penguins.txt" enthält eine neue Zufallsstichprobe einer Pinguinkolonie. Laden Sie die Datei mit dem Befehl scan. Das durchschnittliche Gewicht von antarktischen Königspinguinen diesern Kolonie betrug im letzten Jahr 15.4 kg. Lässt sich aufgrund dieser Stichprobe die Behauptung, dass sich das Durchschnittsgewicht der Pinguine nicht verändert hat, bei einem Signifikanzniveau von 5% verwerfen? Die Standardabweichung beträgt 2.5 kg

- Hypothesen:

    - h0 : mu = 15.4 

    - ha : mu != 15.4

- Prüfung von H$_{0}$ durch Berechung des Test-Wertes (Z-Wert)

```{r}
penguins <- scan( file = "penguins.txt")
xbar <- mean(penguins) # Stichprobenmittelwert
mu <- 15.4 # Populationmittelwert
sigma <- 2.5 # Standardabweichung der Population
n <- length(penguins)
alpha <- 0.05

# Berechung des Test-Werts
z <-  (xbar-mu)/(sigma/sqrt(n))
z

# Berechung der kritischen Werten
z.alpha.high <- qnorm(1-alpha/2)
z.alpha.high
z.alpha.low <- -z.alpha.high
z.alpha.low

# Ist der Test-Wert zwischen beidn kritischen Werte, dann wird H0 behalten
z < z.alpha.high && z > z.alpha.low
```
Test-Wert liegt zwischen beiden kritischen Werte. Schlussfolgerung : H0 wird behalten

- Prüfung von  H$_{0}$ durch Vergleich des P-Wertes gegen Signifikanzniveau:

```{r}
p.value = 2 * pnorm(z)
p.value

# Ist der P-Wert > Signifikanzniveau, dann gibt es keine starke Evidenz gegen H0
p.value > alpha 
```
P-Wert ist grösser als Signifikanzniveau. Schlussfolgerung : H0 wird nicht verworfen.

```{r echo=FALSE}
rm(list = ls())
setwd("C:/ieu/workspace/R/descriptive-statistik/uebungen/uebungserie-9")
```
# Aufgabe: Linksseitiger Test bei $\mu$, $\sigma$ unbekannt

- Aufgabe: Die Datei „lightbulbs.txt“ enthält eine neue Stichprobe des Glühbirnenherstellers. Laden Sie die Datei mit dem Befehl scan. Lässt sich aufgrund dieser Stichprobe die Behauptung des Herstellers, dass die Glühbirnen eine Mindestlebensdauer von 10000 Stunden besitzen, bei einem Signifikanzniveau von 1% verwerfen?

- Hypothesen:

    H$_{0}$ :  $\mu$ >= 10000

    H$_{a}$ :  $\mu$ < 10000

- Prüfung von H$_{0}$ durch Berechung des Test-Wertes (Z-Wert)

```{r}
lightbulbs <- scan(file = "lightbulbs.txt")

alpha <- 0.01 # Signifikanzniveau
mu <- 10000 # Hypothetischer population - Mittelwert
n <- length(lightbulbs) # Stichprobengrösse
xbar <- mean(lightbulbs) # Mittlewert in der Stichproben
s <- sd(lightbulbs)  # Standardabweichung in der Stichproben

# Berechung der Test-Wert
t <- (xbar - mu) / (s / sqrt(n))
t

# Berechnung der kritischen Wert
t.alpha <- qt(p=alpha, df=n-1)
t.alpha # kritischer Wert

# Ist der Test-Wert > kritischer Wert, dann gibt es keine starke Evidenz gegen H0
t > t.alpha 
```
Schlussfolgerung : H$_{0}$  wird verworfen

- Prüfung von  H$_{0}$ durch Vergleich des P-Wertes gegen Signifikanzniveau:

```{r}
p.val <- pt(t, df=n-1) # P-Wert
p.val

# Ist der P-Wert > Signifikanzniveau, dann gibt es keine starke Evidenz gegen H0
p.val > alpha 
```
Schlussfolgerung : H$_{0}$  wird verworfen

```{r echo=FALSE}
rm(list = ls())
setwd("C:/ieu/workspace/R/descriptive-statistik/uebungen/uebungserie-9")
```

# Aufgabe: Rechtsseitiger Test bei $\mu$, $\sigma$ unbekannt

- Aufgabe: Die Datei „cookies.txt“ enthält eine neue Stichprobe des Keksherstellers. Laden Sie die Datei mit dem Befehl scan. Lässt sich aufgrund dieser Stichprobe die Behauptung des Herstellers, dass die Kekse einen maximalen Anteil von 2 g enthalten, bei einem Signifikanzniveau von 10% verwerfen

- Hypothesen:

    H$_{0}$ :  $\mu$ <= 2

    H$_{a}$ :  $\mu$ > 2

- Prüfung von H$_{0}$ durch Berechung des Test-Wertes (T-Wert)

```{r}
cookies <- scan(file = "cookies.txt")

alpha <- 0.1 # signifikanzniveau
mu <- 2 # Hypothetischer population - Mittelwert
n <- length(cookies) # Stichprobengrösse
xbar <- mean(cookies) # Stichprobenmittelwert
s <- sd(cookies) # Standardabweichung der Stichprobe

# Berechung der Test-Wert
t <- (xbar - mu) / (s / sqrt(n))
t

# Berechnung der kritischen Wert
t.alpha <- qt(p=1-alpha, df=n-1)
t.alpha # kritischer Wert

# Ist der Test-Wert > kritischer Wert, dann wird H0 verworfen
t > t.alpha 
```

Schlussfolgerung : es gibt keine starke Evidenz gegen H0

- Prüfung von  H$_{0}$ durch Vergleich des P-Wertes gegen Signifikanzniveau:

```{r}
p.val <- pt(t, df=n-1) # P-Wert
p.val

# Ist der P-Wert > Signifikanzniveau, dann gibt es keine starke Evidenz gegen H0
p.val > alpha 
```

Schlussfolgerung : es gibt keine starke Evidenz gegen H$_{0}$,  H$_{0}$ wird behalten. 


```{r echo=FALSE}
rm(list = ls())
setwd("C:/ieu/workspace/R/descriptive-statistik/uebungen/uebungserie-9")
```
# Aufgabe: Zweiseitiger Test bei mu, sigma unbekannt

- Aufgabe: Die Datei „penguins.txt“ enthält eine neue Zufallsstichprobe einer Pinguinkolonie. Laden Sie die Datei mit dem Befehl scan. Lässt sich aufgrund dieser Stichprobe die Behauptung, dass sich das Durchschnittsgewicht der Pinguine nicht verändert hat, bei einem Signifikanzniveau von 5% verwerfen?

- Hypothesen: 

    H$_{0}$ : mu = 15.4

    H$_{a}$ : mu != 15.4


- Prüfung von H$_{0}$ durch Berechung des Test-Wertes (T-Wert)

```{r}
penguins <- scan(file = "penguins.txt")

alpha <- 0.05 # Signifikanzniveaz
mu <- 15.4 # Durchnittsgewicht aus der Vorjahr
n <- length(penguins) 
xbar <- mean(penguins)
s <- sd(penguins) 

# Berechnung der kritischen Wert
t <- (xbar - mu) / (s / sqrt(n))
t

# Berechnung der kritischen Wert
t.alpha.low <- qt(p=alpha/2, df=n-1)
t.alpha.low
t.alpha.high <- qt(p=1-alpha/2, df=n-1)
t.alpha.high

# Ist der Test-Wert zwischen beiden kritischen Werten, dann gibt es keine starke Evidenz gegen h0
t > t.alpha.low  && t < t.alpha.high
```

Schlussfolgerung : es gibt keine starke Evidenz gegen H$_{0}$. H$_{0}$ wird behaltne.

- Prüfung von  H$_{0}$ durch Vergleich des P-Wertes gegen Signifikanzniveau:

```{r}
p.val <- pt(t, df=n-1)*2 # P-Wert
p.val

# Ist der P-Wert > Signifikanzniveau, dann gibt es keine starke Evidenz gegen H0
p.val > alpha 
```

Schlussfolgerung : es gibt keine starke Evidenz gegen H$_{0}$. H$_{0}$ wird behalten.

# Aufgabe: Linksseitiger Test des Populationsanteils p

- Aufgabe: Die Datei „grocerystore.csv“ enthält eine Zufallsstichprobe von Kunden einer Metzgerei. Neben dem Geschlecht der Kunden wurde auch deren Verweilzeit im Laden notiert. Importieren Sie die Datei mit dem Befehl read.csv. Lässt sich aufgrund dieser Stichprobe die Behauptung, dass die Metzgerei mehrheitlich von Frauen besucht wird, bei einem Signifikanzniveau von <5% verwerfen? 

- Hypothesen: 

    - h0 : Anteil Frauen > 0.5

    - ha : Anteil Frauen <= 0.5

- Daten einlesen, Prüfung der Struktur
```{r}
grocery <- read.csv(file="grocerystore.csv", header = T, sep=";" )
str(grocery)
```
- Prüfung von H$_{0}$ über Berechnung des Test-Wertes:

```{r}
n <- nrow(grocery)
anz.frauen <- nrow(grocery[grocery$gender == "F", ])

alpha <- 0.05
p <- anz.frauen / n
p0 <- 0.5

z.val <- (p - p0) / sqrt(p0 * (1-p0) / n)

z.alpha <- qnorm(alpha)

#h0 wird verworfen, wenn z < z.alpha
z.val < z.alpha
```
Schlussfolgerung : H$_{0}$ wird behalten, weil der Testwert kleiner als der kritischen Wert ist.

- Prüfung von  H$_{0}$ durch Vergleich des P-Wertes gegen Signifikanzniveau:

```{r}
# Berechnung des P-wertes:
p.val <- pnorm(z.val)

# h0 wird verworfen wenn p.val < alpha
p.val < alpha

```
H$_{0}$ wird nicht verworfen, weil P-Wert > Signifikankzniveau.

```{r echo=FALSE}
rm(list = ls())
setwd("C:/ieu/workspace/R/descriptive-statistik/uebungen/uebungserie-9")
```

# Aufgabe: Rechtsseitiger Test des Populationsanteils p

- Aufgabe: Um nicht in Schwierigkeiten zu geraten, darf der Anteil geplatzter Kredite einer Bank den Anteil von 12% nicht überschreiten. Die Datei „creditcards.csv“ enthält die Ergebnisse einer Untersuchung unter 1000 Kunden der Bank. Importieren Sie die Datei mit dem Befehl read.csv. Kann die Bank, bei einem Signifikanzniveau von 5%, aufgrund dieser Stichprobe sicher sein, dass die geplatzten Kredite den Anteil von 12% nicht übersteigen?

- Hypothesen: 

    - h0 : Anteil geplatzten Kredite <= 0.12

    - ha : Anteil geplatzten Kredite > 0.12

- Daten einlesen, Struktur prüfen:

```{r}
cc <- read.csv(file="creditcards.csv", header = T, sep=";" )
# Prüfe Datenstruktur
str(cc)

# Prüfe, dass der Wertebereich nur "Ja" oder "Nein" enthält:
length(cc$bounced) == length(cc[cc$bounced == "Yes",]) + length(cc[cc$bounced == "No",])
```
- Prüfung von H$_{0}$ durch Berechung des Test-Wertes (Z-Wert)


```{r}
alpha <- 0.05 
n <- length(cc$bounced)
p0 <- 0.12
anz.kredit.ueber <- length(cc[cc$bounced == "Yes",])
p <- anz.kredit.ueber / n 

# Berechnung des Test-Wertes
z.val <- (p - p0) / sqrt(p0 * (1 - p0) / n)

# Kritischer Wert
z.alpha <- qnorm(1-alpha)

# h0 wird verworfen wenn z.val < z.alpha
z.val < z.alpha
```
Schlussfolgerung : H$_{0}$ wird verworfen, da der Test-Wert kleiner als der kritischen Wert ist.

- Prüfung von  H$_{0}$ durch Vergleich des P-Wertes gegen Signifikanzniveau:

```{r}

# Berechnung des P-wertes:
p.val <- pnorm(z.val, lower.tail = F)

# h0 wird verworfen wenn p.val < alpha
p.val < alpha
```

Schlussfolgerung: H$_{0}$ wird verworfen, weil der P-Wert kleiner als der Signifikanzniveau ist.

```{r echo=FALSE}
rm(list = ls())
setwd("C:/ieu/workspace/R/descriptive-statistik/uebungen/uebungserie-9")
library(MASS)
```

# Aufgabe: Zweiseitiger Test des Populationsanteils p

- Aufgabe: Der Anteil der Rechtshänder unter den Studierenden von survey wird auf 90% geschätzt. Lässt sich diese Behauptung bei einem Signifikanzniveau von 1% verwerfen?

- Hypothesen: 

    - h0 : Anteil Rechtshänder = 0.9

    - ha : Anteil Rechtshänder != 0.9


- Prüfung von H$_{0}$ durch Berechung des Test-Wertes (Z-Wert)

```{r}
alpha <- 0.01
n <- nrow(survey)
p0 <- 0.9
p <- nrow (survey[survey$W.Hnd == "Right",]) / n

z.value <- (p - p0) / sqrt( p0 * (1 - p0) / n)

z.alpha <- qnorm(1 - alpha / 2)
c(-z.alpha,z.alpha)

# h0 wird verworfen wenn z.value nicht im intervall [-z.alpha, z.alpha]
z.value < z.alpha && z.value > -z.alpha
```
Schlussfolgerung : H$_{0}$ wird behalten, weil der Testwert liegt im Bereich zwischen die kritischen Werten.

- Prüfung von  H$_{0}$ durch Vergleich des P-Wertes gegen Signifikanzniveau:

```{r}
# bestimmung über den Vergleich der p-value mit der Signifikanzniveau:
p.val <- 2*pnorm(z.value, lower=F)

# h0 wird behalten , wenn p-value > alpha
p.val > alpha

```
Schlussfolgerung: H$_{0}$ wird behalten.

Im oberen Teil habe ich die <na> Werte nicht aus der Stichprobe ausgeschlossen. Wie wäre es, wenn wir die <na> werte auschliessen würden?

- Prüfung von H$_{0}$ durch Berechung des Test-Wertes (Z-Wert)

```{r}
right <- survey[survey$W.Hnd == "Right",]
left <- survey[survey$W.Hnd == "Left",]
tot <- nrow(right) + nrow(left)

p2 <- nrow (right) / tot
z2.value <- (p2 - p0) / sqrt( p0 * (1 - p0) / tot)
# h0 wird verworfen wenn z.value nicht im intervall [-z.alpha, z.alpha]
z2.value < z.alpha && z2.value > -z.alpha
```

Schlussfolgerung : H$_{0}$ wird behalten.

- Prüfung von  H$_{0}$ durch Vergleich des P-Wertes gegen Signifikanzniveau:

```{r}
p2.val <- 2*pnorm(z2.value, lower=F)

p2.val > alpha
```
Schlussfolgerung : H$_{0}$ wird behalten.
