---
title: "Uebungserie2"
author: "Nicolas Stern"
date: "6 novembre 2018"
output: html_document
---

```{r setup, include=FALSE}
knitr::opts_chunk$set(echo = TRUE)
```

## Übung1 : Häuﬁgkeitsverteilung der Wartezeiten aus faithful.
```{r}
table(faithful$waiting)
```


## Übung 2 : Welches Intervall der Eruptionsdauer enthält die meisten Eruptionen?
```{r}
# Schritt 1 : Konvertieren die Häufigkeitstabelle in einer DataFrame um auf den einzelnen Werten zugreifen zu können
freq.df <- data.frame(table(faithful$waiting))
# Schritt 2 : Lese die Spaltennamen aus
colnames(freq.df)
# Schritt 3 : Bestimme den Maximal des Auftretens der Einzelwerten
max.anz <- max(freq.df$Freq)
# Schritt 4: Aus der Dataframe der Häufigkeiten, wähle die Werte in der Spalte "Var1" aus, die den Wert aus Schritt 2 haben:
intervall.mit.meistens.eruptionen <- freq.df[freq.df$Freq == max.anz, c("Var1")]
# Schritt 5: Der Wert, der gesucht wird, ist die Anzahl der Auftritte aus Schritt 4
intervall.mit.meistens.eruptionen
```

## Übung 3 : Bestimmen Sie die Häuﬁgkeitsverteilung der Eruptionszeiten aus faithful mit der Funktion hist.
```{r}
min <- min(faithful$eruptions)
max <- max(faithful$eruptions)
breaks <- seq(min, max, by=0.1)
hist(faithful$eruptions, breaks = breaks, plot = FALSE)$counts
```

## Aufgabe: Histogramm
### Problem: Zeichnen Sie das Histogramm der Wartezeiten aus faithful

```{r}
hist(faithful$waiting, 
     xlab = "Wartezeit in Minuten", 
     ylab="Häufigkeit", 
     main="Wie häufig wartet man wie Lange auf einer Eruption des Old Faithful?")
```

## Aufgabe: Relative Häuﬁgkeitsverteilung stetiger Daten
### Problem: Bestimmen Sie die relative Häuﬁgkeitsverteilung der Wartezeiten aus faithful.
```{r}
waiting.time.table <- table(faithful$waiting)
sum.events <- sum(waiting.time.table)
waiting.time.relfreq <-  round(waiting.time.table/sum.events, 2)
waiting.time.relfreq
```

## Aufgabe: Kumulierte Häuﬁgkeitsverteilung
### Problem: Bestimmen Sie die kumulierte Häuﬁgkeitsverteilung der Wartezeiten aus faithful.
```{r}
# Schritt 1 : nehme die Werte der Wartezeiten in einem Vektor
waiting <- faithful$waiting
# Schritt 2 : bestimme min und max Wartezeiten, und die Intervallen
min.waiting <- min(waiting)
max.waiting <- max(waiting)
breaks <- seq(min.waiting, max.waiting + 1, by=1)
# Schritt 3 :  bestimme die Faktoren mit der Funktion cut. 
waiting.cut <- cut(waiting, breaks, right=FALSE) 
# Schritt 3 : Bestimme die kumulierte Häufigkeitsverteilung mit cumsum
waiting.freq <- table(waiting.cut)
waiting.cumfreq <- cumsum(waiting.freq)
# ... und Ausgabe
cbind(waiting.cumfreq)
```
## Aufgabe: Kumulierte Häuﬁgkeitsverteilungskurve
### Problem: Bestimmen Sie die kumulierte Häuﬁgkeitsverteilungskurve der Wartezeiten aus faithful.
```{r}
breaks <- seq(43,96, by=1)
plot(breaks, 
     waiting.cumfreq, 
     type="l", 
     main="Wartezeiten des Old Faithful Eruptions", 
     xlab="Wartezeit (Minuten)",
     ylab="Kumulative Häufigkeit") 
```
## Aufgabe: Kumulierte relative Häuﬁgkeitsverteilung
### Problem: Bestimmen Sie die kumulierte relative Häuﬁgkeitsverteilung der Wartezeiten aus faithful
```{r}
waiting.cumrelfreq = cumsum(waiting.freq / sum(waiting.freq))
waiting.cumrelfreq 
```

## Aufgabe: Kumulierte relative Häuﬁgkeitskurve
### Problem: Bestimmen Sie die kumulierte relative Häuﬁgkeitsverteilungskurve der Wartezeiten aus faithful.
```{r}
plot(breaks, 
     waiting.cumrelfreq, 
     type="l", 
     main="kumulierte relative Häufigkeit der Wartezeiten des Old Faithful", 
     xlab="Wartezeit (Minuten)",
     ylab="Kumulierte relative Häufigkeit") 
```

## Aufgabe: Histogramm
### Problem: Die Datei „Daten_Wachstum.RData“ enthält die Ergebniss einer Umfrage unter 100 Jungunternehmern. 
- Erstellen Sie ein Histogramm, das die Altersverteilung in der Stichprobe darstellt. 
- Die Klassenbreiten sollen 3 Jahre betragen, das erste Intervall soll bei 15 Jahren beginnen und die rechte Intervallgrenze soll nicht zum Intervall gehören
```{r load Daten_WachstumX, include=TRUE}

load("Daten_WachstumX.RData")
max.alter <- max(Daten_Wachstum$Alter)
breaks <- seq(15, max.alter, by=3)
hist(Daten_Wachstum$Alter, breaks, 
     include.lowest = TRUE, 
     main="Histogramm der Altersverteilung aus Daten_Wachstum", 
     xlab = "Alter (in Jahren)",
     ylab = "Anzahl Personen")
```