---
title: "Uebungserie4-stern_nicolas"
author: "Nicolas Stern"
date: "10 novembre 2018"
output: html_document
---

```{r setup, include=FALSE}
knitr::opts_chunk$set(echo = TRUE)
```
## Datenvorbereitung
```{r}
wait.time <- faithful$waiting
```


## Aufgabe: arithmetischer Mittelwert
- Bestimmen Sie die durchschnittliche Wartezeit zwischen den Eruptionen aus faithful.
```{r}
mean(wait.time)
```

## Aufgabe: Median
- Bestimmen Sie den Median der Wartezeiten zwischen den Eruptionen aus faithful.
```{r}
median(wait.time)
```


## Aufgabe: Quartile
- Bestimmen Sie die Quartile der Wartezeiten aus faithful
```{r}
quantile(wait.time)
```

## Aufgabe: Quantile
- Bestimmen Sie das 0.17-Quantil, das 43%-Quantil, das 67%-Quantil und das 0.85-Quantil der Wartezeiten aus faithful.
```{r}
quantile(wait.time, probs = 0.17)
quantile(wait.time, probs = 0.43)
quantile(wait.time, probs = 0.67)
quantile(wait.time, probs = 0.85)
```

## Aufgabe: Spannweite
- Bestimmen Sie die Spannweite der Wartezeiten aus faithful
```{r}
range(wait.time)
```

## Aufgabe: Interquartilsabstand
- Bestimmen Sie den Interquartilsabstand der Wartezeiten aus faithful.
```{r}
IQR(wait.time)
```

## Aufgabe: Boxplot
- Bestimmen Sie den Boxplot der Wartezeiten aus faithful
```{r}
boxplot(wait.time, main="Wartezeite der Eruptionen des Old Faithful",
        ylab = "Wartezeite in Minuten")
```

## Aufgabe: Varianz
# Problem: Bestimmen Sie die beiden Varianzen der Wartezeiten aus faithful.
```{r}
print(paste("Stichprobenvarianz: ",round(var(wait.time),2)))
print(paste("Populationsvarianz: ",round(var(wait.time) * (length(wait.time)-1)/ length(wait.time),2)))
```

## Aufgabe: Standardabweichung
- Bestimmen Sie die beiden Standardabweichungen der Wartezeiten aus faithful.
```{r}
print(paste("Stichprobenstandardabweichung: ",round(sd(wait.time),2)))
print(paste("Populationsstandardabweichung: ",round(sqrt(var(wait.time) * (length(wait.time)-1)/ length(wait.time)),2)))
```

## Aufgabe: Korrelationskoefﬁzient
- Öffnen Sie den Datensatz swiss. Bestimmen Sie die Korrelation zwischen der Fruchtbarkeitsrate und dem Anteil derjenigen, deren Ausbildung über den Primarschulabschluss hinausgeht
```{r}
fertility <- swiss$Fertility
edu.above.prim <- swiss$Education
plot(edu.above.prim, fertility, main = "Fruchtbarkeit gegenüber Ausbildung in 47 Gemeinden in CH (1888)",
     xlab="Anteil der Bevölkerung mit Ausbildung höher als Primarschule",
     ylab = "Fruchtbarkeit")
corr <- cor(edu.above.prim, fertility)
print(paste("Korrelationskoefﬁzient zwischen Fruchtbarkeit und Ausbildung: ",round(corr,2)))

```






