---
title: "Uebungserie_8_stern_nicolas"
author: "Nicolas Stern"
date: "11.12.2018"
output: html_document
---

```{r setup, include=FALSE}
knitr::opts_chunk$set(echo = TRUE)
```
# Aufgabe:  Intervallschätzung eines Mittelwertes $\mu$, $\sigma^2$ bekannt

- Für die Standardabweichung der Pulsrate der Studierenden gelte sigma = 11:69. Bestimmen Sie den Fehlerbereich und die Intervallschätzung der durchschnittlichen Pulsrate bei einem Konfidenzniveau von 99%.

- Lösung:

```{r}
library(MASS)
# Laden / Initialierung der Daten aus Survey - Datensatz, mit Beseitigung der <N/A> Werte: 
pulse <- na.omit(survey$Pulse)
n <- length(pulse)

# Berechnung der Standardfehler:
sigma <- 11.69
sem <- sigma/sqrt(n)

# Fehlerbereich für den 99% Vertrauen (man setze 0.995 ein, um die beiden Seiten zu betrachten)
ME <- qnorm(0.995)*sem
ME
mean.pulse <- mean(pulse)

# Berechnung der Endpünkte der Konfidenzintervall
round(mean.pulse + c(-ME, ME), 1)
```
- Antwort : Bei einer Standardabweichung von 11.69 und einem Konfidenzniveau von 99% beträgt der Fehlerbereich 2.2 Pulsationen/Minute. Der wahre durchschnittliche Puls wird vom Konfidenzintervall [72.0-76.3] Pulsationen/Minute mit einer Wahrscheinlichkeit von 99% überdeckt.

Bemerkung: die Benutzung von Werten mit Dezimalsstellen kann man hier begründen: Zwar ist eine Pulsation eine diskrete Grösse; eine Pulsrate darf trotzdem mit Dezimalstellen angegeben werden, denn die Pulsrate kann mit entsprechende Zeitintervallen in Ganzzahlen umgerechnet werden.

# Aufgabe: Intervallschätzung von $\mu$, $\sigma^2$ unbekannt

- Aufgabe: Bestimmen Sie für die durchschnittliche Pulsrate den Fehlerbereich und die Intervallschätzung der durchschnittlichen Pulsrate bei einem Konfidenzniveau von 90%.

- Lösung: 

```{r}
# Dateninitialisierung
n <- length(pulse)

# Berechnung der Standardabweichung der Stichprobe mit R-Funktion sd.
sa <- sd(pulse)
SE <- sa/sqrt(n)

# Fehlerbereich für den 90% Vertrauen (man setze 0.95 ein, um die beiden Seiten zu betrachten)
E <- qt(.95, df=n-1)*SE

# Berechnung der Endpünkte der Konfidenzintervall
mean.pulse <- mean(pulse)
round(mean.pulse + c(-E,E), 1)

```

- Antwort : Bei  einem Konfidenzniveau von 90% beträgt der Fehlerbereich 1.4 Pulsationen/Minute. Die Intervallschätzung der durchschnittlichen Pulsrate bei einem Konfidenzniveau von 90% ist durch die Intervall [72.8-75.5] Pulsationen/Minute gegeben.

# Aufgabe: Stichprobengrösse bei $\mu$

- Aufgabe: Bestimmen Sie benötigte Stichprobengrösse für die durchschnittliche Pulsrate bei einem Fehlerbereich von 1 Puls und einem Konfidenzniveau von 99%.

- Lösung: 
```{r}
pulse <- na.omit(survey$Pulse)
zstar <- qnorm(0.995)
s <- sd(pulse)
#Fehlerbereich
E <- 1
stichp.size <- zstar^2*s^2/E^2
```

- Antwort: Für einen Konfidenzniveau von 99.5 % wird eine Stichprobengrösse von `r round(stichp.size, 0) ` Probanden benötigt.

# Aufgabe: Intervallschätzung von Populationsanteils p

- Aufgabe: Bestimmen Sie den Fehlerbereich und die Intervallschätzung für den Anteil der Nichtraucher aus survey bei einem Konfidenzniveau von 90%.

- Lösung:

```{r}
smoke <- na.omit(survey$Smoke)
n <- length(smoke)
k <- sum(smoke == "Never")
pbar <- k/n
pbar

# Fehlerbereich bein einem Konfidenzniveau von 90%
SE <- sqrt(pbar*(1-pbar)/n)
SE
E <- qnorm(.95)*SE

# Intervallschätzung
inter <- round(pbar + c(-E,E), 3)
```
- Antwort: der Fehlerbereich beträgt `r round(SE, 4)` bei einem Konfidenzniveau von 90%. Die Intervallschätzung wird vom `r inter ` zu 90% abgedeckt.

# Aufgabe: Stichprobengrösse für p

- Aufgabe: Bestimmen Sie die Stichprobengrösse einer Umfrage zur Bestimmung des Anteils der Nichtraucher. Der Fehlerbereich soll 2% betragen. Sie vermuten aus früheren Umfragen eine Anteil in der Grösse von p = 0:8. Das Konfidenzniveau ist 99%.

- Lösung
```{r}
zstar <- qnorm(0.995)
p <- 0.8
E <- 0.02
zstar^2 * p * (1-p) / E^2
```
