---
title: "Uebungserie_8_stern_nicolas"
author: "Nicolas Stern"
date: "11.12.2018"
output: html_document
---

```{r setup, include=FALSE}
knitr::opts_chunk$set(echo = TRUE)
```
# Aufgabe:  Intervallschätzung eines Mittelwertes $\mu$, $\sigma^2$ bekannt

Für die Standardabweichung der Pulsrate der Studierenden gelte sigma = 11:69. Bestimmen Sie den Fehlerbereich und die Intervallschätzung der durchschnittlichen Pulsrate bei einem Konfidenzniveau von 99%.

Lösung:

```{r}
# Laden / Initialierung der Daten aus Survey - Datensatz, mit Beseitigung der <N/A> Werte: 
library(MASS)
pulse <- na.omit(survey$Pulse)
n <- length(pulse)
sigma <- 11.69

# Standardfehler:
sem <- sigma/sqrt(n)

# Fehlerbereich für den 99% Vertrauen (man setze 0.995 ein, um die beiden Seiten zu betrachten)
ME <- qnorm(0.995)*sem
ME
x <- mean(pulse)
x+c(-ME, ME)
```
Antwort : Bei einer Standardabweichung von 11.69 und einem Konfidenzniveau von 99% beträgt der Fehlerbereich 2.2 Pulsationen/Minute. Der wahre durchschnittliche Puls wird vom Konfidenzintervall [72.0-76.3] Pulsationen/Minute mit einer Wahrscheinlichkeit von 99% überdeckt.

# Aufgabe: Intervallschätzung von $\mu$, $\sigma^2$ unbekannt

Aufgabe: Bestimmen Sie für die durchschnittliche Pulsrate den Fehlerbereich und die Intervallschätzung der durchschnittlichen Pulsrate bei einem Konfidenzniveau von 90%.

```{r echo = FALSE}

paste ("Put text here");
```
