---
title: "Uebungserie_8_stern_nicolas"
author: "Nicolas Stern"
date: "11.12.2018"
output: html_document
---

```{r setup, include=FALSE}
knitr::opts_chunk$set(echo = TRUE)
```
# Aufgabe:  Intervallschätzung eines Mittelwertes $\mu$, $\sigma^2$ bekannt

Für die Standardabweichung der Pulsrate der Studierenden gelte sigma = 11:69. Bestimmen Sie den Fehlerbereich und die Intervallschätzung der durchschnittlichen Pulsrate bei einem Konfidenzniveau von 99%.

Lösung:

```{r}
library(MASS)
# Laden / Initialierung der Daten aus Survey - Datensatz, mit Beseitigung der <N/A> Werte: 
pulse <- na.omit(survey$Pulse)
n <- length(pulse)

# Berechnung der Standardfehler:
sigma <- 11.69
sem <- sigma/sqrt(n)

# Fehlerbereich für den 99% Vertrauen (man setze 0.995 ein, um die beiden Seiten zu betrachten)
ME <- qnorm(0.995)*sem
ME
mean.pulse <- mean(pulse)

# Berechnung der Endpünkte der Konfidenzintervall
mean.pulse + c(-ME, ME)
```
Antwort : Bei einer Standardabweichung von 11.69 und einem Konfidenzniveau von 99% beträgt der Fehlerbereich 2.2 Pulsationen/Minute. Der wahre durchschnittliche Puls wird vom Konfidenzintervall [72.0-76.3] Pulsationen/Minute mit einer Wahrscheinlichkeit von 99% überdeckt.

# Aufgabe: Intervallschätzung von $\mu$, $\sigma^2$ unbekannt

Aufgabe: Bestimmen Sie für die durchschnittliche Pulsrate den Fehlerbereich und die Intervallschätzung der durchschnittlichen Pulsrate bei einem Konfidenzniveau von 90%.

Lösung: 

```{r}
# Dateninitialisierung
n <- length(pulse)

# Berechnung der Standardabweichung der Stichprobe mit R-Funktion sd.
sa <- sd(pulse)
SE <- sa/sqrt(n)

# Fehlerbereich für den 90% Vertrauen (man setze 0.95 ein, um die beiden Seiten zu betrachten)
E <- qt(.95, df=n-1)*SE

# Berechnung der Endpünkte der Konfidenzintervall
mean.pulse <- mean(pulse)
round(mean.pulse + c(-E,E), 1)

```

Antwort : Bei  einem Konfidenzniveau von 90% beträgt der Fehlerbereich 1.4 Pulsationen/Minute. Die Intervallschätzung der durchschnittlichen Pulsrate bei einem Konfidenzniveau von 90% ist durch die Intervall [72.8-75.5] Pulsationen/Minute gegeben.
